臺灣桃園地方法院刑事判決　　　　　　 96年度簡上字第180號
上　訴　人　戊○○
上列上訴人因被告恐嚇案件，不服本院桃園簡易庭民國96年1 月
26日所為96年度桃簡字第102 號第一審簡易判決（檢察官聲請簡
易判決處刑聲請書案號：95年度偵字第24422 號），提起上訴，
本院管轄第二審之合議庭認為不得為簡易判決處刑，爰改依通常
程序審理並自為第一審判決如下：
    主  文
原判決撤銷。
戊○○無罪。
    理    由
一、公訴意旨略以：被告戊○○於民國94年9 月下旬某日下午2
    時許，在桃園縣龍潭鄉○○路96號甲○○住處，因行車糾紛
    與甲○○發生口角，竟基於恐嚇之犯意，以「白目」、「會
    再回來找你」等加害生命、身體之言詞恐嚇告訴人甲○○，
    並開啟其駕駛之車號0980─GX號自用小客車後車廂，讓甲○○目睹後車廂內放置多支棒球棍，使甲○○心生畏懼，致生
    危害於安全，因認被告涉犯刑法第305 條之恐嚇危害安全罪
    嫌。
二、按犯罪事實應依證據認定之，無證據不得推定其犯罪事實；
    次按不能證明被告犯罪或其行為不罰者，應諭知無罪之判決
    ，刑事訴訟法第一百五十四條、第三百零一條第一項分別定
    有明文。再按認定不利於被告之事實，須依積極證據，苟積
    極證據不足為不利於被告事實之認定時，即應為有利於被告
    之認定，更不必有何有利之證據，最高法院三十年上字第八
    一六號著有判例；再按事實審法院對於證據之取捨，依法雖
    有自由判斷之權，然積極證據不足證明犯罪事實時，被告之
    抗辯或反證縱屬虛偽，仍不能以此資為積極證據應予採信之
    理由，又認定犯罪事實應依證據，為刑事訴訟法所明定，故
    被告否認犯罪事實所持之辯解，縱屬不能成立，仍非有積極
    證據足以證明其犯罪行為，不能遽為有罪之認定，最高法院
    三十年上字第四八二號、三十年上字第一八三一號判例可資
    參照。
三、經核公訴人認定被告戊○○上開犯罪，無非係以上開事實，
    業據告訴人甲○○到庭指訴甚詳，亦有證人乙○○、丙○○
    之偵訊證詞供錄在案，為其主要論據。訊據被告則堅決否認
    有何上開恐嚇犯行，辯稱：伊之前因被告訴人甲○○及其之
    三個兒子丁○○、乙○○、丙○○毆打，所以有向該4 人提
    出告訴，當時告訴人就向伊說是伊先恐嚇告訴人，告訴人才
    會打伊，告訴人打了伊之後叫伊不要告告訴人，伊向告訴人
    說如果伊恐嚇告訴人，其就去報案，讓警方來處理，結果伊
    告告訴人上開案件不起訴處分之後，告訴人就來告伊恐嚇，
    告訴人是事隔一年之後才來告伊恐嚇，但實際上伊並沒有恐
    嚇告訴人；告訴人家開設神壇，伊去告訴人家拜拜求六合彩
    明牌，伊去向告訴人求明牌的時候有開自小客車去，停在告
    訴人家門口，再有一天，伊去告訴人家斜對面的神壇拜拜，
    這次伊也開上開自小客車去，停在告訴人家門口前面，伊向
    告訴人說伊拜拜後馬上離開，伊去斜對面拜拜完之後，結果
    告訴人就帶其三個兒子和其他人共十個人來打伊，因為此事
    ，所以伊有告告訴人與其三個兒子傷害；本案告訴人告伊恐
    嚇，純粹是因為伊之前告告訴人傷害，告訴人用以報復伊的
    ，實際上伊根本沒有恐嚇告訴人等語。經查：(1)、按告訴人
    於刑事訴訟法之地位固亦屬證人，然因該證人專以入被告於
    罪為其主要目的，故除告訴人之指訴及證述外，事實審法院
    尤應調查其他補強證據，以判明告訴人之指訴及證述是否可
    採。(2)、再查，被告以告訴人及其三個兒子丁○○、乙○○
    、丙○○於94年10月16日下午5 時許，在桃園縣龍潭鄉○○
    路96 號 玉清宮前，與其他不詳之成年人4 人共8 人共同傷
    害被告，因而先於94年10月20日向警方對告訴人提出傷害、
    妨害自由告訴，又於94年11月16日向檢察官對丁○○、乙○○、丙○○提出追加告訴，經檢察官處分不起訴，經台灣高
    等法院檢察署再議後，於95年4 月17日以94年度上聲議字第
    1468 號 發回續查，經臺灣桃園地方法院檢察署檢察官於95
    年9 月7 日以95年度偵續字第88號向本院聲請簡易判決處刑
    在案（本院審理中），業據本院調閱本院95年度壢簡字第
    1950號全卷屬實（本院將該號卷宗影印留存），可見告訴人
    與其子丁○○、乙○○、丙○○確涉於上開時地傷害被告並
    妨害其之自由，則告訴人於本案之指訴是否可採，尤應有其
    他客觀之補強證據以判明之，再由下開證人丁○○、乙○○
    、丙○○之證述可知，渠等證人亦指證被告有對渠等恫稱「
    我會再回來」、並將後車廂打開讓渠等看，可見渠等在本案
    雖係證人之地位而未提出告訴，然揆其實際，仍係本案利害
    關係證人即被害人，更毋庸論及渠等與告訴人係父子關係，
    及渠等在上開傷害、妨害自由案件中亦係被告及加害人之地
    位，渠等證言仍須嚴予稽核，避免父子共同入人於罪之情形
    發生。(3)、本院96年7 月10日審理時，將告訴人即證人甲○○、證人丁○○、乙○○、丙○○隔離訊問，證人甲○○於
    本院審理時證稱「案發地點應該是在龍潭鄉○○路97號才對
    ，該處就是我的住處兼神壇，當時我和我的友人正在我的家
    裡面唱卡拉ＯＫ，被告就帶著一票人，分別開著兩輛車，走
    進我家說要找壹個開計程車的，我就問他要找哪一個開計程
    車的，後來他說要找我最小的兒子，但是沒有說名字，我向
    他說，我兒子都在工廠上班，要下午五點才下班，被告就說
    他還會再倒回來找我，後來被告就故意繞到他的自小客車車
    後方，被告打開他自小客車後行李箱，我看到他後行李箱有
    高爾夫球杆很多支，我就趕快把他的車號記下來，後來被告
    一票人又再回來，我兒子也已經回來，我就叫我兒子全部出
    來，我問我兒子，這票人說你們其中有人和這票人有行車糾
    紛，是你們其中哪一位和這票人發生行車糾紛，我就叫被告
    認我三個兒子，被告說不是我的兒子，然後被告就直接罵我
    台語『你很白目』，我問被告，我到底哪裡得罪他，我說我
    身體不好，一年多沒跑車，怎麼會和別人有行車糾紛，被告
    就說是別人委託他來討公道的，我就叫被告把當事人叫出來
    ，我說如果我有和那個人發生車禍，我有錯，我會向他道歉
    ，如果沒有的話，我要被告給我一的交代，被告聽了之後，
    就駕車離開，並且說他還是會再倒回來找我，當時我沒有去
    報警，因為被告說我很白目，並且說還會再倒回來找我，所
    以我很害怕，我兒子也提醒我，現在恐嚇勒索很多，要我小
    心，我家門口有裝監視器，但是沒有錄影。」云云。證人丁○○則證稱「我見過他（被告）一次，當天我一下班，我父
    親甲○○詢問我們兄弟，有無在外面和他人發生爭執，我們
    三兄弟都說沒有，我父親說為何有人帶人來，說我們三兄弟
    開計程車和人家發生車禍，但我們三兄弟都是在工廠上班，
    我父親說那個人等一下會再過來，結果那個人下午5 點40分
    又再過來我家，當時是分乘二輛車過來，大約有八人，都有
    下車，而且刻意將其中一輛三菱的自小客車停在我家門口，
    這輛車是被告坐的，他坐右前座，另一人開車，他們到我家
    後，我父親問是我們三兄弟何人和他們發生行車糾紛，被告
    講不出所以然來，被告說他是替人家處理事情，我們就叫被
    告把當事人請出來，看是我們哪一位跟他發生爭執，後來被
    告帶來的其中一人，就先開口罵我父親台語『你開車，很白
    目』，重複了兩次，我父親說，你們不是說是我兒子和人發
    生行車糾紛，怎麼變成是我，我父親說，他身體不好，已經
    好一陣子沒有開車了，我父親又說『請問我在何處和人發生
    爭執，請把當事人找出來』，後來我三弟就認出被告是對面
    神壇的香客（被告沒有到我家神壇拜拜過），並問被告是不
    是那位香客，被告聽了以後，就馬上說『走了、走了，我回
    去問清楚當事人之後，還會再回來處理』。我記得被告的車
    是三菱黑色的車，另外一輛車是ＢＭＷ黑色的車，他們這二
    輛車都在乘客一下車時，就打開後車廂，亮出傢伙，傢伙就
    是棒球棍和高爾夫球杆，但是沒有把這些東西拿下車，他們
    故意把車停在我家門口，一下車打開後車廂給我們看。我們
    當下並沒有馬上報警，因為被告急急忙忙離開我家，但是被
    告臨走時留下上開話，我們作子女的當然會擔心，我不知道
    被告住哪裡，沒辦法報警，我們有記下二輛車的車牌，但我
    們當時息事寧人，想說沒事就算了，不知道為何被告反過來
    告我們。」云云。證人丙○○證稱「被告有一次帶了很多人
    來我家，被告第一次來，我就在家，但是我在樓上，先是我
    父親在一樓和被告交談，被告離開之後，我父親就把我叫下
    樓，問我最近是否有跟人家發生開車的糾紛，我說沒有，我
    就問我父親是什麼事情，我父親就說剛才有一票人過來，說
    我們（我們三兄弟）有人開車很白目，我問我父親人在何處
    ，我父親說已經走了，我父親說有向那些人講，我哥哥和弟
    弟下午五點多下班，請他們那時候再過來，我哥哥和弟弟分
    別回到家，但是他們在同家公司上班，所以回到家的時間差
    不多，下午五點多接近六點時，被告他們分乘兩輛車大約有
    八人又到我家，一開始他們把車子停在我家路口下坡處，剛
    開始他們有五個人走路到我家來，他們叫門之後，我父親就
    出去應門，我父親看到是被告他們來了，就把我們三兄弟全
    部叫出來，我父親問是我們三兄弟哪一個人，被告看了我們
    三兄弟之後，好像認不出來，就轉向我父親說，我父親開車
    很白目，我父親問他，開車怎樣白目，被告說不出來，就一
    直說我父親很白目，然後又說他是幫他朋友來出頭的，我們
    問他朋友是哪一位，可不可以請當事人出來，被告說他不知
    道，他要再聯絡當事人，被告在現場打電話聯絡不到人，就
    說要回去問，被告要離開時，用台語說『不要緊，我會再回
    來找你們』，他口帶恐嚇的語氣，我們聽了會害怕，但是沒
    有報警，因為被告說要請當事人來，我們當時還沒把事情搞
    清楚。」云云。證人乙○○證稱「案發當日（星期幾我忘記
    了）我下午5 點左右下班回到家，當時我比丁○○先回到家
    ，我是騎機車，丁○○自己開車，丙○○本來就已經在家，
    我一回到家，我父親問在門口的我（當時另二位哥哥不在場
    ），最近有沒有發生車禍與人發生糾紛，我說沒有，我父親
    說下午三點多有一票人約分乘兩輛車到我們家來，我父親說
    晚一點對方還會再過來，我上樓換衣服下來，差不多快六點
    時，對方又過來了，這時丁○○已經回到家了，我出去看時
    ，對方先開一輛黑色三菱轎車上來（我家是在上坡的地方）
    停在我家門口，那輛車下來五、六人，我父親問我們三兄弟
    ，有無和人發生爭執，我們都說不認識對方怎麼有爭執，對
    方的被告就轉過頭來罵我父親『你開車很白目』，我父親問
    被告他開車如何白目，我父親說他開完刀很久，一段時間沒
    開車了，怎麼會和人有行車糾紛，我父親一直問對方被告，
    到底是什麼問題，被告說不出所以然，被告後來就用台語說
    『我還會再來』，被告就要離開並且上車了，這時有另外一
    個人走到車子後方，把後行李箱蓋掀起來再蓋下去，我看到
    行李箱內有很多棒棍大約有5 、6 支，被告又再說了一次『
    我還會再回來』，然後他們就開車走了，其中另外一輛車（
    當時有記車號，但現在忘記了）在他們要開車走時，從斜坡
    下面開車上來，先到我家來的上開五個人中，有兩、三個人
    換乘該車，然後兩輛車一起開走。」云云。(4)、勾稽證人甲○○、丁○○、乙○○、丙○○4 人之上開證詞可知，證人
    甲○○係證稱被告於第一次至伊家時，即已故意打開其裝有
    高爾夫球杆之自小客客車後車廂讓伊看（伊於警、偵訊時亦
    持該項說詞），且係被告打開其之自小客車之後車廂，然依
    證人丁○○、乙○○之證詞，被告與其帶去之一票人係第二
    次至渠等家時，才故意繞到車子後方，將裝有高爾夫球杆之
    後行李廂打開，證人丁○○更證述被告等人分乘之二輛自小
    客車都有在乘客一下車時即故意打開後車廂，而證人乙○○
    則證稱被告要離開要上車時，才由被告以外之另一人走到車
    子後方打開後行李廂，渠三證人對於被告究竟係第一次或第
    二次至渠等家時打開後行李廂，所供相互矛盾，而對於究係
    被告或被告以外之人打開後行李廂、乃至究竟係被告等人所
    乘之一輛車或二輛車打開後行李廂等等重要事項，亦所陳相
    左。再者，證人甲○○證稱被告等人第一次至伊家，伊三個
    兒子都還在工廠上班未回家，證人丁○○亦證稱案發日其三
    兄弟都在工廠上班，然證人丙○○證稱案發時段伊沒有工作
    ，被告第一次帶人至伊家時，伊有在家，證人乙○○亦證稱
    丙○○本來就已在家，可見，上開4 證人對於被告等人第一
    次至渠等家時，丙○○是否即已在家乙節，亦所供相左。又
    查，證人丁○○證稱被告等人第二次來伊家時，被告等人分
    乘之二輛車都故意停在伊家門口，該二輛車之乘客故意在一
    下車時，就打開後行李廂，然證人丙○○卻證稱被告等人第
    二次至伊家，係把車子停放在伊家路口下坡處，一開始，其
    中5 人還係走路至伊家，又證人乙○○證稱被告等人先開其
    中一輛黑色三菱轎車上至伊家之斜坡，並停在伊家門口，至
    被告要從伊家上車離開時，被告等人之另一輛車才從斜坡下
    面開上來，可見，渠等對於被告等人所乘二輛車究有無直接
    停放渠等家門口、被告等人如何來、如何離開各節，亦所證
    矛盾。是以，上開4 證人對於本案重要之點，所證具有極大
    之出入，渠等證言顯均屬偽證，本院不予採信。(4)、自本案
    情況證據觀之，上開4 證人既均證稱對於被告上開行為感到
    很畏懼，則告訴人豈有直至95年6 月7 日始向檢察官提出告
    訴之理？再，渠等既然對於被告上開行為感到很畏懼，則證
    人甲○○豈有於94年10月16日打被告一巴掌之理（證人甲○○證稱該日係因伊問被告為何要恐嚇伊，被告答不出來，所
    以才會打被告一巴掌）？更毋庸論告訴人提出本案告訴之時
    機，係被告對上開4 證人提出傷害、妨害自由告訴為檢察官
    不起訴處分，而經台灣高等法院檢察官發回再議之後。是以
    ，即依本案情況證據判斷，告訴人之告訴內容亦無從令一般
    合理之人信其為真。此外，復查無其他可信之補強證據，足
    以證明被告有何公訴人所指前開恐嚇犯行，被告之犯罪尚屬
    不能證明，衡諸首開法條及判例要旨，自應依法諭知被告無
    罪之判決。
據上論結，應依刑事訴訟法第455條之1第1項、第3項、第452 條
、第369條第1項前段、第364條、第301條第1項，判決如主文。
本案經檢察官董良造達到庭執行職務
中　　華　　民　　國　　96　　年　　7 　　月　　24　　日
                  刑事第12庭審判長法　官　游紅桃
　                                法　官  王美玲
                   　　　　　　　 法　官　曾雨明
以上正本證明與原本無異。
如不服本判決，應於判決送達後10日內向本院提出上訴狀（應附
繕本），其未敘述上訴理由者，應於上訴期間屆滿後20日內補提
理由書狀於本院，上訴於臺灣高等法院。
                                  書記官　施春祝
中　　華　　民　　國　　96　　年　　7 　　月　　24　　日
